【裁判字號】    85,上訴,216
【裁判日期】    900411
【裁判案由】    重傷害
【裁判全文】
臺灣高等法院高雄分院刑事判決    八十五年度上訴字第二一六號
    上  訴  人
    即  被  告  戊○○
    選任辯護人  曾清永
右上訴人因重傷害案件，不服臺灣屏東地方法院八十四年度易字第一五五二號中華民
國八十四年十一月十八日第一審判決（起訴案號：臺灣屏東地方法院檢察署八十四年
度偵字第四二六五號），提起上訴，本院判決如左：
      主      文
上訴駁回。
      事      實
戊○○因其弟丁○○（同案被告之一，本院已先行認定其犯傷害致重傷罪，判處有期
徒刑四年六月確定）於八十四年四月十八日凌晨一時許，酒後在屏東縣內埔鄉○○村
○○路五四號，「放開喉嚨卡拉ＯＫ」店二樓樓梯間，與乙○○發生衝突，乙○○於
返回二樓後，不甘遭丁○○潑灑啤酒，又返身下樓欲找丁○○理論，乙○○下樓後，
適見戊○○，誤認為丁○○，即揮拳相向，戊○○遂與丁○○及另一不詳姓名成年男
子，可預見若以鈍物毆擊人體頭部重要部位，客觀上有致人重傷害殘廢之虞，仍基於
普通傷害之主觀犯意聯絡，共同由丁○○、戊○○分持木棍、磚塊、鐵管等物，（另
一不詳姓名男子為徒手）毆打乙○○，丙○○見狀趨前勸阻，亦遭其三人毆打，致乙○○受有頭部外傷、腦震盪及顏面多處裂傷之傷害，丙○○則受有頭部外傷合併嚴重
腦挫傷、左唇裂傷、左肩裂傷等傷害及左眼視神經病變無光覺之重傷害。案經乙○○
之配偶甲○○○及丙○○之配偶己○○訴由屏東縣警察內埔分局報請臺灣屏東地方法
院檢察署檢察官偵查起訴。
      理      由
一、訊據被告戊○○矢口否認右揭犯行，戊○○於本院調查中辯稱當天伊遭乙○○打
    倒在地，並未毆打乙○○及丙○○云云。惟查：
(一)、被告戊○○與其弟丁○○夥同另一不詳姓名男子於右揭時地共同毆打被害人成傷
    之事實，業據被害人乙○○、丙○○迭於偵、審中指訴歷歷，並分據證人戴月妹
    於警訊中證稱：「：：我就只看見丁○○手持鐵管，戊○○手持木棍，另一男子
    則徒手輪流毆打丙○○及乙○○，甚至被毆打的丙○○、乙○○已不支倒地頭部
    流血，還被那三人拖往較陰暗的地方繼續施暴」，證人陳家謀證稱：「：：而於
    一樓及二樓間樓梯就看見戊○○及丁○○空手毆打乙○○，：：但丁○○轉而用
    磚塊毆打乙○○，且戊○○也拾起路邊磚塊攻擊乙○○，而持球桿者也做勢要毆
    打我：：」，證人（上揭卡拉ＯＫ店小妹）李秀美亦證稱：「他們用木棍、鐵棍
    臉盆（塑膠）打乙○○、丙○○，馬、李二人有還手，但手上沒有拿東西，所以
    不敵而處於挨打局面」等語綦詳（以上三名證人之陳述具見警訊筆錄第第十頁至
    第十五頁），李秀美復於偵查中證稱「我有看到被告二人（指戊○○、丁○○）
    二人持鋁臉盆、磚塊、木棍打乙○○和丙○○」（八十四偵四二六五號偵查卷第
    八頁反面），於原審審理中證陳「他們用木棍、鐵棍、臉盆打乙○○二人（含丙○○），還有一個騎  名流機車的，打丙○○，那人只用拳頭，他們在那邊發生
    衝突約有一小時，當時丙○○已被打倒在地，丁○○、戊○○還想用車撞丙○○
    ，警察就來了」原審卷三十九、四十頁審判筆錄)，且有被害人二人受傷之診斷
    證明書共三紙附卷可按（偵查卷第十三、十四、十五頁），被告戊○○空言否認
    犯行，顯屬卸責之詞，自無可採信。
(二)、至證人陳家謀、李秀美、戴明妹三人所為目擊情事之證陳，有關被告與丁○○二
    人於與馬、李二人互毆時所持器械，有所歧異並於原審聲請傳訊證人林進強以證
    明其等僅空手與被害人互毆且當時另有多人參與打架等節。然查，證人陳家謀、
    李秀美、戴月妹三人所親眼目睹之時段或有先後之別，且當時毆鬥之人共計五人
    ，證人等目睹角度各異，所見情節容有差異，然其等均一致證稱，被告與戊○○
    持器械與另一不詳姓名男子共同毆打被害人二人，殊不得僅以其等證述情節稍有
    差異即認其等證言不足採信；另證人林進強於原審亦結證稱，當時其在該處買檳
    榔，但被告等人與被害人等打架的事，其不知情，是其證言亦不足據為對被告為
    有利之認定。
(三)、被害人丙○○因遭毆打致左眼視神經病變萎縮無光覺，且無復原之可能，已達重
    傷程度乙節，有人愛綜合醫院、台灣省立屏東醫院驗傷診斷證明書各一紙及國立
    成功大學附設醫院八十四年十月二十一日八四成附醫眼字第五０五０號函附卷可
    稽。被告雖辯稱，被害人丙○○於八十四年四月十九日所取得人愛綜合醫院之診
    斷書上未載有「眼部受傷」，其於八十四年五月六日出院後，八十四年五月八日
    至成功大學附設醫院就診前何能又與人爭吵，再受傷害，要與本件互毆事件無關
    ，然經本院調閱丙○○於人愛綜合醫院全部病歷，其上發現紀錄已明白記載，丙○○於五月六日因左眼看不見，轉診至成大醫院續醫，且病歷上亦有多次會診眼
    科，判斷其左側聽視功能異常，再經本院傳訊證人即人愛綜合醫院醫師黃宗炎亦
    結證稱，其係神經外科醫師，由其處理丙○○頭部外傷合併嚴重腦挫傷之傷害，
    其間於八十四年四月廿四日由程麗敏醫師會診，填會診紀錄單表示係外傷性視神
    經傷害，直至八十四年五月六日丙○○出院時，左眼視力猶未恢復等情，足見其
    左眼視經病變萎縮，無光覺，確係因遭被告等人毆打，外傷性所引起者，其間有
    直接因果關係，要不容被告任意置辯。且人體頭部充滿五官神經，如若加以重擊
    ，難免會引發頭部或五官某一部位之病變，甚而導致重殘，乃屬客觀上可預見之
    事其間有直接因果關係，本件事證已臻明確，被告前揭犯行已堪予認定。
二、核被告所為係犯刑法第二百七十七條第一項之普通傷害罪及同條第二項後段之加
    重傷害罪。被告與丁○○及另一不詳姓名之成年男子間有犯意聯絡及行為分擔，
    均為共同正犯。被告以一行為同時毆傷被害人二人，為想像競合犯，應從一重之
    刑法第二百七十七條第二項後段之加重傷害罪論處。
三、被告犯罪事證甚明，原審法院乃就被告丁○○部分，適用刑法第二十八條、第二
    百七十七條第一項、第二項後段、第五十五條、罰金罰鍰提高標準條例第一條前
    段之規定，並審酌被告僅因細故聯手毆打被害人，使被害人二人頭部等要害嚴重
    受創，並致其中被害人丙○○受有左眼視覺機能敗壞無法復原之重傷害，手段凶
    殘，且犯後飾詞狡辯，毫無悔意，又未能給與被害人合理之賠償以回復其損害等
    一切情狀，量處有期徒刑四年，又敘明被告持以毆打被害人所用之磚塊、木棍、
    鐵棒等物並未扣案，且依證人所述，應係被告臨時在路旁拾取之物，並非被告所
    有，爰不諭知沒收等情，認事用法均無不合，量刑亦稱允妥，被告上訴意旨，空
    言否認犯罪，指摘原判決不當，自無理由，應予駁回。
四、按被告心神喪失者，應於其回復以前停止審判；被告因疾病不能到庭者，應於其
    能到庭以前停止審判。刑事訴訟法第二百九十四條第一項、第二項分別定有明文
    。是應停止審判之情形以被告有「心神喪失」、「因疾病不能到庭」者為限，本
    件被告戊○○因其於本院審理中之八十五年八月十五日罹患腦中風併右側肢體癱
    瘓及失語症，復因左腦病灶，造成右側肢體麻痺及言語中樞破壞影響其語言聽和
    講之能力，所以在接受及回答問題和表達方面有不順暢及困難之處，固此有診斷
    證明書及屏東人愛醫院函附卷可按，然迄今達四年餘之審理期間，被告之病情，
    經本院再函屏東人愛綜合醫院，於八十七年一月廿六日函覆本院僅稱「病人言語
    表達及理解困難」但明確函示「並無心神喪失狀態」，有該院人愛醫字第二七
    號函附卷可按，本院為求慎重，仍持續觀其病情，再函查其病情，於八十八年一
    月廿一日再獲同一「並無心神喪失狀態」之答覆，有該院人愛醫字第三六號函
    附卷可按，嗣因人愛醫院結束營業，本院改向被告另就醫之屏東基督教醫院函查
    是否有心神喪失之情形，亦先後僅獲函覆稱「經神經學檢查為右側肢體癱瘓失語
    症，電腦斷層為左側顳葉陳舊性腦栓塞。腦波檢查為左側大腦皮質功能輕度障礙
    」、「依家屬陳述脾氣變壞記憶變差，是否到心神喪失程度無法依病歷確定」，
    有該院八十八年十二月十六日屏基醫字第八八一二０六七號函及及九十年二月
    廿一日屏基醫字第九００二０五二號函各一份附卷可按，亦未就心神喪失一節
    為肯定之認定，是經本院長期觀察及各該就診醫院之專業病情判斷，被告到庭一
    節毫無問題，而到庭之表現，外觀上固有「言語表達及理解困難」之情狀，但其
    實際內心狀況及其主觀上意願並無從依據外觀以為判斷，但該「言語表達及理解
 困難」之情狀，醫學上尚與「心神喪失」係不同等級病情概念，此觀諸上開諸醫
    院函件所載意旨可知，是就法律停止審判要件言之，本件被告戊○○尚未具已達
    心神喪失而無法接受審判之條件無訛，而其「言語表達及理解困難」之情狀所生
    訴訟上之不利，於本件言之，被告迄警偵訊、原審及本院調查中多次親自出庭充
    分敘述及辯陳，又始終有選任辯護人為其辯護，其訴訟上權益並無被損害之虞，
    本院因認已無停止審判之正當理由與必要，爰仍依法進行審判，附此敘明。
據上論結，應依刑事訴訟法第三百六十八條，判決如主文。
本案經檢察官董明正到庭執行職務。
中    華    民    國      九十      年       四       月     十一   日
                              臺灣高等法院高雄分院刑事第三庭
                                  審判長法官  郭雅美
                                        法官  張盛喜
                                        法官  洪兆隆
右正本證明與原本無異。
如不服本判決，應於判決送達後十日內向本院提出上訴狀，其未述理由者並應於提
出上訴狀後十日內向本院補提理由書（應附繕本)。
                                      書記官  葉淑華
中    華    民    國      九十      年       四       月     十三   日
附錄：本判決論罪科刑法條：
刑法第二百七十七條
傷害人之身體或健康者，處三年以下有期徒刑，拘役或一千元以下罰金。
犯前項之罪，因而致人於死者，處無期徒或七年以上有期徒刑，致重傷者，處三年以
上、十年以下有期徒刑。
                                                                        Ｄ


司法院資訊處製作；財團法人民間司法改革基金會備份。
